臺灣桃園地方法院民事判決
111年度訴字第710號
原      告  黃政維  
訴訟代理人  高靖棠律師                      
被      告  莊賀順  

訴訟代理人  蕭萬龍律師  
            張百欣律師                    
複  代理人  陳德恩律師                      
被      告  賴湘淑  

訴訟代理人  湯其瑋律師                    
上列當事人間請求損害賠償事件，於民國111年8月29日言詞辯論
終結，本院判決如下：
      主      文
被告應連帶給付原告新臺幣參拾萬元，及被告甲○○自民國一一一
年八月十二日起、被告乙○○自民國一一一年八月十三日起，均至
清償日止，按週年利率百分之五計算之利息。
原告其餘之訴駁回。
訴訟費用由被告連帶負擔百分之十五，餘由原告負擔。
本判決第一項得假執行。
    事實及理由
一、原告起訴主張：原告與被告乙○○為夫妻關係，被告甲○○與原
    告同為聽損兒童之家長，雙方家庭因經常參與活動而認識，
    被告甲○○知悉被告乙○○為有配偶之人，被告2人卻於民國111
    年1月21日、1月28日、2月12日、2月19日、3月1日及3月11
    日在被告甲○○車上、寶慶路168汽車旅館、南平路A+汽車旅
    館及原告家中發生性行為共6次，渠等所為已侵害原告基於
    配偶關係之身分法益，爰依民法第184條第1項、第185條、
    第195條第1項前段、第3項規定，請求被告連帶賠償新臺幣
    （下同）200萬元等語。並聲明：被告應連帶給付原告200萬
    元及自起訴狀繕本送達翌日起至清償日止，按週年利率百分
    之五計算之利息。
二、被告方面：
　㈠被告甲○○辯以：原告所提原證1之被告乙○○自白書其上所載之
    內容與事實不符；所提原證2錄影檔案及譯文為私人不法取
    證不具證據力。又縱認被告2人發生性行為有侵害配偶之身
    分法益，權衡此與憲法第22條性自主決定權之憲法上權利，
    後者應優先受保障，故不能構成侵權行為。另被告乙○○與原
    告之婚姻早已不睦，參酌兩造之家庭狀況，原告請求之金額
    過高，應酌減於10萬元以內較為合理等語。並聲明：原告之
    訴駁回。　　
  ㈡被告乙○○辯以：不爭執原證1自白書之形式上真正，但該自白
    書係伊受原告言語恐嚇依原告之意思所書寫。原證2之錄影
    檔案及譯文屬私人違法取證。又配偶間因身分契約所涉之事
    項，並無請求侵權行為法上損害賠償之餘地等語。並聲明：
    原告之訴駁回。
三、原告主張其與被告乙○○於101年6月25日結婚，婚後育有1子
    ，被告甲○○知悉乙○○為有配偶之人等情，此有戶籍謄本為憑
    （見個資卷），且為被告所不爭執，堪信為真實。至原告主
    張被告侵害其配偶權乙節，為被告所否認，並以前揭情詞置
    辯，是本件爭點厥為：被告有無侵害原告基於配偶關係之身
    分法益，且情節重大？又原告得請求被告連帶賠償之數額以
    若干為合理？
  ㈠被告有無侵害原告基於配偶關係之身分法益，且情節重大？
　⒈按因故意或過失，不法侵害他人之權利者，負損害賠償責任
    ，民法第184條第1項前段定有明文。次按不法侵害他人之身
    體、健康、名譽、自由、信用、隱私、貞操，或不法侵害其
    他人格法益而情節重大者，被害人雖非財產上之損害，亦得
    請求賠償相當之金額，其名譽被侵害者，並得請求回復名譽
    之適當處分；且此於不法侵害他人基於父、母、子女或配偶
    關係之身分法益而情節重大者準用之，民法第195條第1項、
    第3項規定甚明。又婚姻係以夫妻之共同生活為其目的，配
    偶應互相協力保持其共同生活之圓滿安全及幸福，而夫妻互
    守誠實，係為確保其共同生活之圓滿安全及幸福之必要條件
    ，故應解為配偶因婚姻契約而互負誠實之義務，配偶之一方
    行為不誠實，破壞共同生活之圓滿安全及幸福者，即為違反
    因婚姻契約之義務而侵害他方之權利（最高法院55年台上字
    第2053號判例意旨參照）。倘若配偶任一方與他人間存有逾
    越結交普通朋友等一般社交行為之不正常往來，已達破壞婚
    姻制度下共同生活之信賴基礎程度，當足以構成不法侵害配
    偶身分法益之侵權行為。
　⒉原告主張被告2人於111年1月21日起至同年3月11日共發生性
    行為6次，業據原告提出被告乙○○所寫原證1之自白書（下稱
    系爭自白書）為證（見本院卷第11頁），參以原告所提出兩
    造於通訊軟體LINE中家庭群組之對話內容，被告甲○○配偶表
    示：「（勸敗組-樂樂）我也還在填補我的傷口。希望傷害
    我們的那一方，你們要知道你們做錯事！真的傷害到2個家
    庭的生活」，而被告甲○○表示：「（勸敗組-甲○○）我真的
    很抱歉不管是對我的老婆＠勸敗組-樂樂或是我的兄弟＠Tony
    （即原告）我對你們的做出這麼過份的事這虧欠我會盡量彌
    補我犯下的過錯我希望＠Tony哥能最後一次再把我當小老弟
    見個面我想好好誠心的跟你道歉…聊聊兩家庭是我不對我沒
    有拿捏好分寸傷害了大家對不起」等語（見本院卷第71頁）
    ，堪認被告甲○○業已向其配偶及原告表達認錯、道歉之意。
    綜合以上事證，堪認原告主張被告2人有發生上開性行為，
    破壞其婚姻之圓滿安全及幸福等情，應為真實。　
　⒊至被告乙○○雖辯稱：系爭自白書是伊遭原告脅迫所書寫，與
    事實不符云云，惟審酌被告乙○○為一有相當智識之成年人，
    「背叛婚姻及配偶」對其名譽及婚姻關係傷害甚鉅，倘非事
    實，其豈能詳細書立發生性行為之日期、旅店名稱、地址、
    具體過程等資訊？又其稱係應原告要求要寫被告2人有無性
    行為的關係等語（本院卷第82頁），並非原告要求其編造虛
    構發生性行為，且亦未能具體說明係遭原告用何言語、行為
    脅迫並提出證據相佐，是其上開答辯，不足採信。
  ⒋末按民事訴訟之目的與刑事訴訟之目的不同，民事訴訟法並
    未如刑事訴訟法對證據能力設有規定，就違法收集之證據，
    在民事訴訟法上究竟有無證據能力，尚乏明文規範，自應權
    衡民事訴訟之目的，從發現真實與促進訴訟之必要性、違法
    取得證據所侵害法益之輕重、及防止誘發違法收集證據之利
    益等加以衡量，非可一概否認其證據能力。苟欲否定其證據
    能力，自須以該違法收集之證據，係以限制他人精神或身體
    自由等侵害人格權之方法、顯著違反社會道德之手段、嚴重
    侵害社會法益，或所違背之法規旨在保護重大法益或該違背
    行為之態樣違反公序良俗者，始足當之（最高法院104年度
    台上字第1455號判決意旨參照）。本件原告所提出原證2光
    碟內容，係被告2人跪在馬路上，而由被告甲○○向原告坦承
    被告2人有發生性行為，此有錄影光碟翻拍照片及譯文在卷
    可參。是以，被告答辯原告取得原證2光碟，係以命令被告2
    人下跪，限制被告身體及自由之侵害人格權方法而得，並非
    無據。是原告蒐集證據行為嚴重損及被告人性尊嚴，所侵害
    之被告權益，相較於此揭證據所保護之原告配偶身分法益，
    業已違反比例原則，且違反公序良俗，揆之前開說明，自不
    得以原證2作為原告主張事實之證據，併此敘明。　
　㈡原告得請求被告連帶賠償之數額以若干為合理？　　
　　按不法侵害他人之人格權，被害人受有非財產上損害，請求
    加害人賠償相當金額之慰撫金時，法院對於慰撫金之量定，
    應斟酌實際加害情形、所造成之影響、被害人所受精神上痛
    苦之程度、雙方之身分、地位、經濟狀況及其他各種情形，
    以核定相當之數額（最高法院47年台上字第1221號、51年台
    上字第223號、76年台上字第1908號判例要旨參照）。而身
    分法益與人格法益同屬非財產法益，上開有關人格法益受侵
    害酌定慰撫金之標準，自得為衡量因身分法益受侵害所生損
    害賠償金額之參考。爰審酌原告與被告乙○○係於101年6月間
    結婚，且育有1名未成年子女，惟因被告2人之婚外交往及性
    行為，致原告身心受創，其所受之精神上傷害及痛苦，難謂
    非屬重大；又原告為大學肄業，暨每月薪資所得、財產狀況
    ；而被告甲○○為大學畢業，暨每月薪資所得、財產狀況，被
    告乙○○為高職畢業，暨每月薪資所得、財產狀況等情，此據
    兩造於審理時所自陳（見本院卷第84頁），且有本院調得兩
    造稅務電子閘門財產所得調件明細表、被告個人戶籍資料附
    卷可佐（見本院個資卷）。本院斟酌兩造之身分、地位、經
    濟能力、侵權行為持續期間久暫與原告所受之精神上痛苦，
    認原告請求被告賠償精神慰撫金以30萬元為適當，逾此部分
    之請求尚屬過高，不應准許。
　㈢按給付無確定期限者，債務人於債權人得請求給付時，經其
    催告而未為給付，自受催告時起，負遲延責任；其經債權人
    起訴而送達訴狀，或依督促程序送達支付命令，或為其他相
    類之行為者，與催告有同一之效力；遲延之債務，以支付金
    錢為標的者，債權人得請求依法定利率計算之遲延利息；應
    付利息之債務，其利率未經約定，亦無法律可據者，週年利
    率為5%，民法第229條第2項、第233條第1項前段、第203條
    分別定有明文。本件為侵權行為之債，兩造自無約定清償期
    及利率，原告主張被告應自民事起訴狀繕本送達被告之翌日
    起至清償日按法定利率計算之利息，上開起訴狀繕本分別於
    111年8月11日、同年月12日送達甲○○、乙○○（見本院卷第23
    、27頁），是本件原告請求被告甲○○、乙○○給付利息之起算
    日分別為111年8月12日、同年月13日，應堪認定　
四、綜上所述，原告依侵權行為損害賠償之法律關係，請求被告
    連帶給付原告30萬元，及被告甲○○自111年8月12日起、被告
    乙○○自111年8月13日起，均至清償日止，為有理由，應予准
    許，逾此範圍則為無理由，應予駁回。又本判決所命被告給
    付之金額未逾50萬元，爰依民事訴訟法第389條第1項第5款
    規定依職權宣告假執行。
五、至被告乙○○雖聲請傳喚其胞妹賴湘瀅到庭作證，欲證明原證
    1之自白書係其遭原告脅迫所書寫（見本院卷第82頁），惟
    被告乙○○自承其書寫自白書時並無第三人在場，其胞妹僅係
    聽聞其轉述等語，是該證人既非親自見聞之人，僅聽聞被告
    轉述，自無傳喚之必要。本件事證已臻明確，原告其餘攻擊
    、防禦方法及所提證據，經本院審酌後，認對於判決結果不
    生影響，爰不一一論列，附此敘明。
六、訴訟費用負擔之依據：民事訴訟法第79條、第85條第2 項。
中　　華　　民　　國　　111 　年　　9 　　月　　14　　日
                  民事第一庭    法　官　李麗珍
以上正本係照原本作成。
如對本判決上訴，須於判決送達後 20 日內向本院提出上訴狀。
如委任律師提起上訴者，應一併繳納上訴審裁判費。　　
中　　華　　民　　國　　111 　年　　9 　　月　　14　　日
                                書記官  謝伊婕